【裁判字號】    91,訴,4217
【裁判日期】    920828
【裁判案由】    營利事業所得稅
【裁判全文】
臺北高等行政法院裁定                            九十一年度訴字第四二一七號
    原      告  協利船務代理有限公司
    代  表  人  甲○○
    訴訟代理人  翁軟綺（會計師）
    被      告  財政部臺北市國稅局
    代  表  人  張盛和（局長）
    訴訟代理人  乙○○
右當事人間因營利事業所得稅事件，原告不服財政部中華民國九十一年八月十六日台
財訴字第０九一００四０一五一號訴願決定，提起行政訴訟。本院裁定如左：
    主  文
原告之訴駁回。
訴訟費用由原告負擔。
    理  由
一、按「原告之訴，有左列各款情形之一者，行政法院應以裁定駁回之。．．．十、
    起訴不合程式或不備其他要件者。」行政訴訟法第一百零七條第一項第十款定有
    明文。
二、本案原告提起行政爭訟之事實經過如下：
  Ａ、原告辦理民國（下同）八十七年度營利事業所得稅結算申報，原列報營業收入
      新台幣（下同）二六、九五六、七九五元，營業成本二三、五五二、六五四元
      ，全年所得額一七、二八八元。
  Ｂ、被告初查時以其中營業收入二一、九七八、二七二元，申報營業成本一九、五
      二七、六二一元部分，原告未能提示國外船公司或承攬運輸業者之收據或合約
      供核，乃依同業利潤標準（行業代號6153-11，船務代理業，毛利率百分之六
      ）核定營業成本為八、七九一、三○八元【21,978,272*(1-60%)=8,791,308
      】，核定本期營業成本為一四、九五○、八○三元，營業費用按帳證查核認定
      為三、四○○、二九六元，核算營業淨利為八、六○五、六九六元，因較當年
      度全部營業收入淨額依同業利潤標準核定之營業淨利七、五四七、九○二元（
      26,956,795*淨利率28%）為高，乃依營利事業所得稅查核準則（下稱查核準則
      ）第六條笫一項但書規定核定營業淨利為七、五四七、九○二元，加計非營業
      收益一三、四四三元，核定全年所得額為七、五六一、三四五元，發單補徵稅
      額一、八七八、九九六元。
  Ｃ、上開原告「八十七年度營利事業所得稅核定稅額繳款書」於九十年十月五日送
      達予原告，且在上開繳款書內載明「繳納期間：自九十年十一月十六日起至九
      十年十一月二十五日止」。而原告延至九十一年一月十一日，始對開核定，申
      請復查，經被告機關以復查申請逾期為由予以駁回，原告乃提起訴願，但訴願
      機關亦本於相同之理由，從程序上駁回原告之訴願，原告因此提起本件行政訴
      訟。
三、經查：
  Ａ、按稅捐稽徵法第三十五條第一項第一款規定：
      納稅義務人對於核定稅捐之處分如有不服，應依規定格式，敘明理由，連同證
      明文件，依左列規定申請復查：
      一、依核定稅額通知書所載有應納稅額或應補徵稅額者，應於繳款書送達後，
          於繳納期間屆滿翌日起算三十日內，申請復查。
      二、．．．．．．．
  Ｂ、而依上開規定，納稅義務人對原核定處分申請復查，應於核定稅額繳款書送達
      後，繳納期間屆滿之日起算三十日內申請之。若逾越三十日之不變期間而申請
      復查，自為法所不許。
  Ｃ、本件原告八十七年度營利事業所得稅核定稅額繳款書所載之繳納期間為「九十
      年十一月十六日起至九十年十一月二十五日」，則其繳納期間屆滿之翌日九十
      年十一月二十六日，其三十日之不變期間應至九十年十二月二十五日屆滿。而
      依上所述，原告遲至九十一年一月十一日始提出復查之申請（此有被告機關公
      文收件戳記為憑，且為原告所不爭執），已逾前開法定不變期間十七日，原核
      定處分已因申請復查法定不變期間之完成而告確定（即發生處分之形式羈束力
      ），原告已不得再循復查及訴願之正常行政救濟程序來爭執原核定處分之合法
      性。
  Ｄ、至於原告引用訴願法第八十條第一項前段之規定（即「提起訴願因逾法定期間
      而為不受理決定時，原行政處分顯屬違法或不當者，原行政處分機關或其上級
      機關得依職權撤銷或變更之。．．．」），主張訴願機關及本院仍應受理本案
      一節，由於上開規定乃對行政機關之內部自我審查程序為規範，人民不得憑上
      開規定，主張其仍然享有一般行政救濟之權限，因此原告此部分主張顯不可採
      。
四、綜上所述，本案原核定處分已確定，原告不得再行進行行政爭訟，故依首開說明
    ，其起訴難認為合法，應予駁回。
據上論結，原告之訴為不合法，爰依行政訴訟法第一百零七條第一項第十款、第一百
零四條、民事訴訟法第九十五條、第七十八條，裁定如主文。
中      華      民      國    九十二    年      八      月    二十八    日
                                  臺北高等行政法院  第五庭
                                            審判長  法  官  張瓊文
                                                    法  官  黃清光
                                                    法  官  帥嘉寶
右為正本係照原本作成。
如不服本裁定，應於送達後十日內向本院提出抗告狀（須按他造人數附繕本）。
中      華      民      國    九十二    年      八      月    二十八    日
                                                    書記官  林麗美


司法院資訊處製作；財團法人民間司法改革基金會備份。
